【裁判字號】    91,易,2280
【裁判日期】    920514
【裁判案由】    毒品危害防制條例
【裁判全文】
臺灣臺中地方法院刑事判決                        九十一年度易字第二二八號
    公  訴  人  臺灣臺中地方法院檢察署檢察官
    被      告  甲○○
右列被告因違反毒品危害防制條例案件，經檢察官提起公訴（九十一年度毒偵字第二
二七五號），本院判決如左：
    主  文
甲○○無罪。
    理  由
一、公訴意旨略以：被告甲○○前因二犯施用毒品案件，經送觀察、勒戒後，均無繼
    續施用毒品之傾向，經臺灣臺中地方法院檢察署檢察官分別以八十八年度偵字第
    五○九二號及八十九年度毒偵字第七三六五號不起訴處分。詎仍不知悔改，於民
    國九十一年六月十二日下午五時許回溯九十六小時內之某時段，在不詳地點，施
    用第二級毒品安非他命一次，嗣於九十一年六月十二日下午五時許，在臺中縣梧
    棲鎮○○路○段五二五巷十四弄一號為警查緝毒品時在場，經警命其採集尿液送
    驗，結果甲基安非他命呈陽性反應，始查悉上情。因認被告涉有毒品危害防制條
    例第十條第二項之施用第二級毒品罪嫌。
二、按犯罪事實應依證據認定之，無證據不得推定其犯罪事實；又不能證明被告犯罪
    者，應諭知無罪之判決，刑事訴訟法第一百五十四條、第三百零一條第一項分別
    定有明文。次按事實之認定，應憑證據，所謂證據，須適於為被告犯罪事實之證
    明者，始得採為斷罪資料，如未能發現相當證據，或證據不足以證明，自不能以
    推測或擬制之方法以為裁判基礎；又認定不利於被告之事實，須依積極證據，苟
    積極證據不足為不利於被告事實之認定時，即應為有利於被告之認定，更不必有
    何有利之證據，最高法院五十三年臺上字第二七五０號、三十年上字第八一六號
    、四十年臺上字第八六號分別著有判例可資參照。
三、公訴人認被告甲○○涉有右開犯行，無非係以被告於警局中採集尿液送驗結果，
    呈甲基安非他命陽性反應，有臺中縣衛生局檢驗尿水報告書一紙在卷可憑，資為
    論據。訊之被告甲○○於警訊時則堅詞否認有何公訴人所指之犯行，辯稱：並未
    施用毒品等語。
四、經查：
（一）被告甲○○於九十一年六月十二日在臺中縣警察局清水分局所採集之尿液，經
      送請臺中縣衛生局以免疫學分析法及TOXI-LAB方法檢驗結果，固呈甲基安非他
      命陽性反應，然經本院再送請中山醫學大學附設醫院藥物濫用檢測中心以GC/
      MS 方法複驗結果，則呈安非他命、甲基安非他命項目均陰性反應等情，有臺
      中縣衛生局檢驗尿水報告書、中山醫學大學附設醫院藥物濫用檢測中心確認結
      果報告各一份附卷可稽。
（二）按目前常用的尿液篩檢方式包括酵素免疫分析法、薄層色層分析法、放射免疫
      分析法及氣相層析質譜儀。前三者之篩檢方法均可能使尿液測試呈現偽陽性，
      因此篩檢結果必須進一步確認。而目前最常採用之確認方法為氣相層析質譜儀
      ，此乃因在良好的操作條件下，以氣相層析質譜儀作藥物及其代謝產物之定性
      及定量分析，幾乎不會有偽陽性反應產生（參見行政院國軍退除役官兵輔導委
      員會台北榮民總醫院八十三年四月七日（八三）北總內字第○三○五九號函說
      明）。是以尿液經以氣相層析質譜儀之確認方法檢驗後，所得之結果始堪信採
      （最高法院九十一年度台非字第五八號裁判參照）。在本件中，臺中縣衛生局
      就被告甲○○之尿液檢驗，僅係以免疫學分析法及TOXI-LAB方法檢驗，並未依
      氣相層析質譜分析法之方式作確認實驗一節，有卷附由該局出具之檢驗尿水報
      告書可考；且依該報告書備考欄所載：「2.本案檢體係依上述檢驗方法進行檢
      驗，倘若貴單位尚有疑義時，請送由其他單位進行複驗。」可知，尿液檢體如
      單以免疫酵素分析法、TOXI -LAB方法作初步檢驗，而未進一步以氣相層析質
      譜儀為確認實驗，其所得之檢驗結果尚無法作為認定受檢者有無施用毒品之唯
      一憑據。本院另行函請中山醫學大學附設醫院就被告甲○○之尿液以GC/MS方
      法為複驗後，既呈安非他命、甲基安非他命項目均陰性反應，足徵被告前於警
      局中所採集之尿液檢驗結果，並查無被告施用第二級毒品安非他命之情事。被
      告辯稱：並未施用毒品云云，即非無稽。公訴人徒以前開臺中縣衛生局檢驗尿
      水報告書為憑，遽認被告涉有施用第二級毒品安非他命之犯行，自嫌速斷。
（三）此外，公訴人又未能提出其他證據以實其說，本院復查無其他事證足認被告甲
      ○○確有公訴人所指之施用第二級毒品犯行，揆諸首揭說明，既無積極證據可
      證被告有違反毒品危害防制條例第十條第二項之施用第二級毒品犯行，不能證
      明被告犯罪，依法應諭知無罪之判決。
五、被告甲○○經合法傳喚，無正當理由不到庭，本院認本件係應諭知無罪之案件，
    爰不待其陳述逕行判決。
據上論斷，應依刑事訴訟法第三百零一條第一項、第三百零六條，判決如主文。
中      華      民      國      九十二      年      五    月    十四    日
                                臺灣臺中地方法院刑事第二庭
                                    法  官  莊  嘉  蕙
右正本證明與原本無異。
如不服本判決，應於送達後十日內向本院提出上訴狀（須附繕本），上訴於臺灣高等
法院臺中分院。
                                     書記官
中      華      民      國      九十二      年      五    月    十四    日


司法院資訊處製作；財團法人民間司法改革基金會備份。
